臺灣嘉義地方法院刑事判決
111年度金訴字第121號
公  訴  人  臺灣嘉義地方檢察署檢察官
被      告  林偉華

上列被告因加重詐欺等案件，經檢察官提起公訴（110年度偵字
第6816號），嗣於本院準備程序中，就被訴事實為有罪之陳述，
經本院告知簡式審判程序意旨，並聽取當事人之意見後，合議庭
裁定由受命法官獨任進行簡式審判程序，判決如下：
    主  文
林偉華以網際網路對公眾散布而犯詐欺取財罪，處有期徒刑壹年
貳月；又以網際網路對公眾散布而犯詐欺取財罪，處有期徒刑壹
年參月。
未扣案之犯罪所得新臺幣玖仟捌佰玖拾元、貳萬壹仟伍佰元均沒
收，於全部或一部不能沒收或不宜執行沒收時，追徵其價額。
    事  實
一、林偉華並無人民幣可以兌換，竟意圖為自己不法之所有，基
    於以網際網路對公眾散布而詐欺取財及洗錢之犯意，於民國
    110年3月18日前某日，使用其不知情友人高○翔（涉犯詐欺
    取財罪嫌部分，另經檢察官為不起訴處分）於臉書上所申請
    、名稱為「高○翔」之帳號，在有1萬多名成員之臉書社團「
    淘寶支付寶微信人民幣比特幣各國外幣兌換」內張貼提供新
    臺幣兌換人民幣服務之虛偽訊息而對公眾散布，並分別為下
    列行為：
　㈠林偉華於臉書社團內張貼上開兌換人民幣服務之虛偽訊息後
    ，因鄭○○於110年3月18日上午7時許瀏覽上開虛偽訊息，林
    偉華即以臉書「高○翔」之帳號私訊詢問鄭○○是否有需要兌
    換人民幣，鄭○○因有意兌換而以臉書及LINE與林偉華聯繫，
    在洽商交易事宜後陷於錯誤，同意以新臺幣（以下如未註明
    均同）9,890元兌換人民幣2,300元，並依要求於110年3月18
    日上午10時52分，使用網路銀行，轉帳9,890元至林偉華指
    定、由高○翔申辦之中國信託商業銀行帳號000000000000號
    帳戶（下稱本案帳戶），於轉帳後遭林偉華再三拖延，亦未
    收到人民幣。
　㈡林偉華於臉書社團內張貼上開提供兌換人民幣服務之訊息，
    郭○○於110年3月18日上午10時許瀏覽後，因有意購買而以臉
    書私訊與林偉華聯繫，在洽商交易事宜後陷於錯誤，同意以
    2萬1,500元兌換人民幣5,000元，並依要求於110年3月18日
    上午11時7分，使用網路銀行，轉帳2萬1,500元至林偉華指
    定之本案帳戶，於轉帳後遭林偉華再三拖延，亦未收到人民
    幣。林偉華於確認收到上開鄭○○、郭○○所匯之款項後，另向
    高○翔稱有朋友匯款到本案帳戶，須要借用本案帳戶之提款
    卡領款等語，高○翔遂將本案帳戶之提款卡交予林偉華，林
    偉華再於110年3月18日下午1時52分，在嘉義市○區○○路000
    號之統一便利超商八大門市，持本案帳戶之提款卡，提領5
    萬元而將鄭○○、郭○○轉入之款項提領一空，使詐騙所得款項
    之流向不明而隱匿特定犯罪所得之去向。
　㈢嗣鄭○○、郭○○遲未能收到人民幣，報警處理，始循線查悉上
    情。
二、案經鄭○○、郭○○訴由嘉義縣警察局竹崎分局報告臺灣嘉義地
    方檢察署檢察官偵查起訴。
    理  由
一、本案被告林偉華所犯係死刑、無期徒刑、最輕本刑為3年以
    上有期徒刑以外之罪，其於準備程序中就被訴事實為有罪之
    陳述，經本院告知簡式審判程序之旨，並聽取檢察官及被告
    之意見後，合議庭裁定由受命法官獨任進行簡式審判程序。
    又依刑事訴訟法第273條之2、同法第159條第2項之規定，簡
    式審判程序不適用傳聞法則有關限制證據能力之相關規定，
    合先敘明。
二、前揭事實，業據被告於檢察事務官詢問、本院準備程序及審
    理時均坦承不諱（見110年度偵字第6816號卷【下稱偵字卷
    】第214至215頁，本院金訴字卷第47至49、68頁），並經證
    人即告訴人鄭○○（見嘉竹警偵字第1100011668號卷【下稱警
    卷】第22至24頁）、郭○○（見警卷第42至43頁）於警詢時、
    證人高○翔於警詢、偵訊時（見警卷第3至4、11至14頁，偵
    字卷第49至50、123至125、193至195頁）證述明確，復有LI
    NE對話紀錄、臉書對話紀錄、網路銀行轉帳明細、本案帳戶
    之存款交易明細、監視錄影器翻拍照片、電子郵件登入紀錄
    、錄音譯文、記載檢察事務官觀看錄音光碟結果之勘驗筆錄
    暨截圖、臉書社團搜尋結果列印資料、電子地圖資料等件在
    卷可稽（見警卷第30至37、51至55、61至79、89至91頁，偵
    字卷第53、129、217至221頁），被告上開任意性自白核與
    事實相符，應堪採信。本案事證明確，被告之犯行均堪認定
    ，均應依法論科。
三、論罪科刑：
　㈠核被告所為，均係犯刑法第339條之4第1項第3款之以網際網
    路對公眾散布而詐欺取財罪及洗錢防制法第14條第1項之洗
    錢罪。
　㈡被告以一行為觸犯以網際網路對公眾散布而詐欺取財罪及洗
    錢罪之二罪名，均為想像競合犯，應依刑法第55條之規定，
    均從一重之以網際網路對公眾散布而詐欺取財罪處斷。
　㈢被告分別對鄭○○、郭○○詐欺之2次犯行，犯意各別，行為互殊
    ，應予分論併罰。
　㈣檢察官主張被告前因施用第二級毒品案件，經本院以105年度
    嘉簡字第1788號判決判處有期徒刑4月確定，於107年4月16
    日易科罰金執行完畢，為累犯，被告又多次犯詐欺案件，前
    案執行無法收矯正之效果，應依刑法第47條第1項之規定加
    重其刑等語（見本院金訴字卷第69至70頁）。經查，被告有
    前揭檢察官所主張之犯罪科刑及執行紀錄乙節，有臺灣高等
    法院被告前案紀錄表在卷可憑（見本院金訴字卷第11至29頁
    ），其受徒刑之執行完畢後，5年以內故意再犯本案有期徒
    刑以上之罪，固為累犯，然審酌被告上開執行完畢之前案之
    犯罪型態、罪質、侵害法益之種類、情節、程度與本案殊異
    ，並非於一定期間內重複犯相類犯罪，尚難僅因其曾有受上
    開徒刑執行完畢之事實即逕認其有特別惡性及對刑罰之反應
    力薄弱。又被告除本案外，雖另因犯詐欺案件而經法院判處
    徒刑，然於被告為本案犯行前尚未執行，亦不構成累犯，要
    不能以此逕認被告本案所為對刑罰之反應力薄弱而有加重其
    刑之必要，檢察官此部分主張，尚難憑採，依據刑法第47條
    第1項之規定及參酌司法院釋字第775號解釋意旨、最高法院
    110年度台上字第5660號判決意旨，本案爰不加重最低本刑
    ，惟被告上開前科紀錄，仍得依刑法第57條之規定，於量刑
    時予以負面評價。又本案既未依前揭累犯之規定加重最低本
    刑，自毋庸於主文中贅載構成累犯，附此敘明。
　㈤犯洗錢防制法第14條、第15條之罪，在偵查或審判中自白者
    ，減輕其刑，洗錢防制法第16條第2項定有明文。經查，被
    告就本案所犯洗錢罪，於本院審理時雖已自白，業如前述，
    然被告應依想像競合犯之關係，依以網際網路對公眾散布而
    犯詐欺取財罪處斷，是本院應於以網際網路對公眾散布而犯
    詐欺取財罪之法定刑度內量處刑罰，無庸再依上開洗錢防制
    法之規定，減輕其刑，惟仍得於量刑上作為對被告有利之考
    量。
　㈥爰以行為人之責任為基礎，審酌被告除本案之外，另有數次
    因竊盜、以不正方法由自動付款設備取得他人之物、詐欺之
    犯行經法院審理、判刑之紀錄，此有臺灣高等法院被告前案
    紀錄表在卷可憑（見本院金訴字卷第11至29頁），被告屢為
    侵害財產法益之犯行，藉此牟取不當利益，可見其遵法意識
    薄弱，又其於本案中係以在網路上公開刊登不實兌換人民幣
    服務訊息之方式行使騙術，被害人於閱覽後陷於錯誤，同意
    進行交易，影響一般人對於網路交易互信之基礎，又利用他
    人之網路帳號及金融帳戶，偽裝成他人來假意進行交易並提
    領所得贓款，增加司法追緝之困難，亦使犯罪所得之金流形
    成斷點，破壞金融秩序，所為實屬不該，惟念及被告犯後坦
    承犯行，態度尚可，兼衡本案被害人之人數、被告所詐得財
    物之金額、於本院審理時自承高職畢業之智識程度、未婚、
    入監服刑前從事裝設太陽能工作之生活狀況（見本院金訴字
    卷第69頁）、迄今並未賠償被害人之損失等一切情狀，分別
    量處如主文所示之刑，以資懲儆。又關於數罪併罰之案件，
    如能俟被告所犯數罪全部確定後，於執行時，始由該案犯罪
    事實最後判決之法院所對應之檢察署檢察官，聲請該法院裁
    定之，無庸於每一個案判決時定其應執行刑，則依此所為之
    定刑，不但能保障被告（受刑人）之聽審權，符合正當法律
    程序，更可提升刑罰之可預測性，減少不必要之重複裁判，
    避免違反一事不再理原則情事之發生（最高法院110年度台
    抗大字第489號裁定意旨參照），被告所犯本案2罪雖為數罪
    併罰之案件，然被告除本案之外，尚有另案經法院判處徒刑
    ，此有臺灣高等法院被告前案紀錄表在卷可稽（見本院金訴
    字卷第11至29頁），是被告有數罪併罰之另案而有與本案合
    併定應執行刑之可能，參酌上開最高法院裁定意旨，爰不於
    本案就被告所犯上開各罪合併定應執行刑，附此敘明。
　㈦被告詐騙鄭○○、郭○○分別獲得9,890元、2萬1,500元，業經本
    院認定如前，此部分款項經被告提領而為被告之犯罪所得，
    均未經扣案，亦未實際合法發還被害人，爰依刑法第38條之
    1第1項前段、第3項之規定，均諭知沒收，併諭知於全部或
    一部不能沒收或不宜執行沒收時，均追徵其價額。
據上論斷，應依刑事訴訟法第273條之1第1項、第299條第1項前
段，判決如主文。
本案經檢察官林俊良提起公訴，檢察官徐鈺婷到庭執行職務。
中　　華　　民　　國　　111 　年　　8 　　月　　10　　日
　　　　　　　　　刑事第六庭　法　官　官怡臻
以上正本證明與原本無異。
如不服本判決應於收受判決後20日內向本院提出上訴書狀，並應
敘述具體理由；其未敘述上訴理由者，應於上訴期間屆滿後20日
內向本院補提理由書（均須附繕本）「切勿逕送上級法院」。告
訴人或被害人如對於本判決不服者，應具備理由請求檢察官上訴
，其上訴期間之計算係以檢察官收受判決正本之日期為準。
中　　華　　民　　國　　111 　年　　8 　　月　　10　　日
　　　　　　　　　　　　　　　書記官　李彥廷
附錄本案論罪科刑法條：
中華民國刑法第339 條之4
犯第339 條詐欺罪而有下列情形之一者，處1 年以上7 年以下有
期徒刑，得併科1 百萬元以下罰金：
一、冒用政府機關或公務員名義犯之。
二、三人以上共同犯之。
三、以廣播電視、電子通訊、網際網路或其他媒體等傳播工具，
    對公眾散布而犯之。
前項之未遂犯罰之。

洗錢防制法第14條
有第二條各款所列洗錢行為者，處7 年以下有期徒刑，併科新臺
幣5 百萬元以下罰金。
前項之未遂犯罰之。
前二項情形，不得科以超過其特定犯罪所定最重本刑之刑。